臺灣臺北地方法院刑事裁定
111年度聲字第1668號
聲  請  人  張芝菡





上列聲請人因聲請書記官迴避案件，聲請本院書記官劉俊廷迴避
，本院裁定如下：
    主  文
聲請駁回。
    理  由
一、按當事人聲請法官迴避，以有刑事訴訟法第18條第1款、第2
    款所列情形之一者為限；又關於法官迴避之規定，於法院書
    記官準用之，由所屬法院院長裁定，刑事訴訟法第25條第1
    、2項定有明文。
二、本件聲請意旨略以：1、付費拷貝卷證或閱卷查核自訴人提
    出之資料，不涉及隱私權，劉書記官無權遮隱卷內自訴人的
    年籍資料，其竟將卷內有關自訴人及利害關係人年籍資料皆
    為反黑處理後交付光碟給聲請人，嚴重影響聲請人檢閱卷內
    利害關係人基本資訊。2、劉書記官交付予聲請人委任之律
    師卷證光碟時，要求律師不得將光碟內容資料有關自訴人及
    利害關係人年籍資料提供給聲請人查閱，足認有教唆聲請人
    受任律師違反律師法第38條之行為。3、劉書記官一再拒絕
    聲請人口頭聲請付費拷貝卷內資料，拒絕聲請人至閱卷室填
    寫閱卷聲請書，強制要求聲請人必須經由法院收發系統遞狀
    ，卻准許自訴人至閱卷室填寫閱卷聲請書。4、劉書記官將
    卷內有關聲請人與司法機關歷年刑事案件等揭露，未予封存
    ，卻對於自訴人個人及利害關係人年籍資料宣稱為隱私，還
    要求律師不可提供未經遮隱之卷證光碟給聲請人查閱，足認
    與法官共同利用職權阻礙聲請人發現卷證資料真實性。5、
    劉書記官與本院111年自字第5號合議庭法官共同偽造公文書
    ，就聲請人提起之反訴做出不受理判決，意圖使聲請人在一
    審喪失審級利益及訴訟利益。(餘詳如附件所載)。
三、按，法官的無偏頗性或中立性屬於公平審判原則的核心內涵
    ，法官必須處於中立第三人的位置裁判爭端。因而，若在具
    體個案中有事證足以懷疑法官的中立性不能獲得確實的擔保
    時，應該排除或拒卻之，此即迴避制度的法理基礎。在具體
    中關於法官應否迴避產生法律疑義時，必須回歸公平審判原
    則的法理基礎以資判定(林鈺雄教授著刑事訴訟上冊第三章
    ：法官迴避問題參照)。此於法院書記官迴避之法理基礎相
    同，亦應予適用；又，被告於審判中得預納費用請求付與卷
    宗及證物之影本。但卷宗及證物之內容與被告被訴事實無關
    或足以妨害另案之偵查，或涉及當事人或第三人之隱私或業
    務秘密者，法院得限制之；書記官收受被告聲請檢閱卷證或
    付與卷證影本聲請狀，應即報請法官審核，並副知檢察官。
    法院認聲請卷證之內容與被告被訴事實無關，或足以妨害另
    案之偵查，或涉及當事人或第三人之隱私或業務秘密，或屬
    已塗銷之前案紀錄及有關資料者，得限制之(刑事訴訟法第3
    3條第2項、刑事訴訟閱卷規則第22條第1項、第3項參照)。
    查、1.劉書記官於法官許可付與聲請人卷證影本(參本院111
    年度自字第5號卷第215頁)，或考慮個人資訊保護，或作業
    程序不熟稔而將卷內有關自訴人及利害關係人年籍資料均為
    反黑處理後，再交付光碟予聲請人，惟交付光碟係司法給付
    ，如所交付之光碟有不清晰或被反黑處理之情形，聲請人本
    可請求劉書記官另行交付完整清晰內容的光碟，如聲請人認
    係法院限制閱卷而有不服，亦可依刑事訴訟法第33條第4項
    提起抗告，聲請人既未提起抗告，而劉書記官上開行政作為
    與偏頗性或中立性無涉，自非聲請迴避之事由。2.依聲請人
    提出之2022年9月14日郵件內容，劉書記官打電話告知聲請
    人之辯護人，其交付予聲請人及辯護人的光碟內容有別，希
    望辯護人注意相關人等的個人資料部分，辯護人因而告知聲
    請人，自訴人在派出所的筆錄，除非聲請人手上的資料過度
    遮掩到出現有害實質答辯的情況，否則其遵守法院的要求等
    語(參聲請人提出事證五)，觀此內容，足以認定劉書記官係
    善意提醒辯護人注意個人資訊保護，並無教唆辯護人違反律
    師倫理規範之意，況辯護人係高度專業的法律職業人員，極
    具自主獨立判斷能力，並不受書記官之意見拘束，是以才會
    轉知聲請人：〔自訴人在派出所的筆錄，除非聲請人手上的
    資料過度遮掩到出現有害實質答辯的情況，否則會遵守法院
    的要求等情〕。因之，劉書記官上開行為亦不足認有
　　教唆聲請人受任律師違反律師法第38條之行為，或有利用職
    權阻礙聲請人發現卷證資料真實性，而具有迴避之事由。3.
    依刑事訴訟閱卷規則第19條第20條第1項規定：被告聲請檢
    閱卷證或付與卷證影本，應以書面為之。被告聲請法院許可
    檢閱卷證，應向法院提出聲請狀；第3條第1項、第4條第1項
    則規定：律師得以書面、電話、傳真或其他電子傳送方式，
    聲請檢閱卷證或抄錄、重製或攝影。律師以書面、傳真或其
    他電子傳送方式聲請閱卷者，應填具閱卷聲請書載明下列事
    項，並簽名或蓋章，提出或傳送於該管法院收發室或閱卷室
    ，二者間本即有不同的規範，是以劉書記官要求聲請人閱卷
    必須經由法院收發系統遞狀與法並無不合，其行為亦不構成
    迴避之事由。4.自訴人提起自訴後，臺北地方檢察署將111
    年偵字第2927號卷依刑事訴訟法第323條第2項規定移送本院
    ，法官即批示：通知自訴人到院閱覽北檢移送併辦案卷(參1
    11年偵字第2927號卷103頁、本院111年度自字第5號卷第39-
    41頁)，可知劉書記官將卷內有關聲請人與司法機關歷年刑
    事案件等未予封存，係依法官之指示，與迴避事由無涉。5.
    聲請人於本院111年自字第5號提起反訴，經合議庭法官於11
    1年7月6日以聲請人逾期未補正，反訴之起訴程式未備，逕
    為不受理之判決，上開審判權之行使，依憲法第80條規定專
    屬於法官，劉書記官並無此職權，聲請人據此即主觀指涉劉
    書記官與合議庭法官共同偽造公文書，意圖使聲請人在一審
    喪失審級利益及訴訟利益，而聲請劉書記官迴避，亦無理由
    。
四、綜上所述，本件並無事證足認劉書記官有何應迴避之情事，
    聲請人之聲請不能認為正當，應予駁回，裁定如主文。
中　　華　　民　　國　　111 　年　　10 　月　　24 　　日
      　　　　　　臺灣臺北地方法院院  長　黃國忠
上正本證明與原本無異。
如不服本裁定，應於裁定送達後5日內向本院提出抗告狀。因疫
情而遲誤不變期間，得向法院聲請回復原狀。
                                  書記官  鄭雅文
中　　華　　民　　國　　111 　年　　10　　月　　26　　日